---
title: "Réplica y actualización del paper de Rodrik (2008), cómo usar la PWT con R"
author: "Omar Alfaro-Rivera"
date: "31/8/2020"
output:
  html_document:
    df_print: paged
  pdf_document: default
---

En el documento de 2008 de Dani Rodrik ( _The Real Exchange Rate and Economic Growth_ ), se vislumbra un análisis sobre los mecanismos que entran en juego para que una depreciación en el Tipo de Cambio Real ( _TCR_, en adelante) pueda mostrar un efecto positivo en el producto. La primera parte de la propuesta de Rodrik tiene un caracter puramente empirico. 

Al utilizar los datos de [Penn World Table](https://www.rug.nl/ggdc/productivity/pwt/?lang=en) 6.2, Rodrik encuentra una correlación estadísticamente significativa entre los países en desarrollo que muestran una constante subvaluación del TCR y un crecimiento en el producto. A lo largo de las siguientes secciones se realiza una revisión de los conceptos económicos y de la manipulación de los datos que permiten la réplica de dicho documento, así como un modesto intento por actualizar el documento con los datos más recientes de la _PWT_ .

## Obtención de los datos

Una de las facilidades que brinda _R_ como ambiente detrabajo para la manipulación de datos,es que su gran comunidad generar constantes desarrollos que benefincian a una buena cantidad de personas. Tal es el caso de la libreria [_"pwt9"_](https://cran.r-project.org/web/packages/pwt/index.html), la cual permite una descarga automática al ambiente de trabajo de las versiones 5.6 hasta la 7.1, y en sus constantes actualizaciones permite contar con todas las últimas versiones de esta valiosa base de datos.

Las siguientes lineas de código presentan la manera de obtener los datos
```{r setup, include=FALSE}
#llamada de librerías a utilizar
library(pwt) #Contiene versiones antiguas de la PWT, entre ellas la utilizada por Dani (6.2)
library(pwt9) #Contiene las últimas actualizaciones de la PWT
library(dplyr) #Libreria utilizada para la manipulación de datos 
library(ggplot2) #Libreria para generar gráficos
library(stringr)
library(stargazer)
data("pwt6.2") #Base de datos utilizada por Dani Rodrik 
data("pwt9.1") #Base de datos con la finalidad de actualizar el documento 
```

## Efecto Balassa-Samuelson 

Para Dani Rodrik el _TCR_ está definido como el ratio  entre los precio de los bienes comerciables con el extranjero con respecto a los precios domesticos (no comerciables), es decir:

$$ P^T/P^{NT} $$
Esto se liga al razonamiento teórico que el autor propone sobre estos efectos, dado que su hipotesis es que este crecimiento a razon de la devualación del _TCR_, está motivado por una expansión del sector comerciable dada la ventaja provocada mediante los precios relativos. En este sentido, las desviaciones del _TCR_ que tienen injerencia sobre el crecimiento traen a colación el conocido _Efecto Balassa Samuelson_, que no es más que una correlación positiva entre el nivel de precios domesticos y el nivel de renta per cápita, lo que sugiere que una economía más desarrollada muestra factores estructurales que elevan el TCR. De esta manera, acorde a los datos, el logaritmo del TCR se obtiene del siguiente modo:

$$ln RER_{i,t} = ln(XRAT_{i,t}/PPP_{i,t})$$
Donde _i_ es el indice del país en cuestión y _t_ señala un quinquenio (esto es importante, en el documento los datos se trabajan como un panel quinquenal). Para ajustar por el efecto Balassa Samuelson, la siguiente espefificación permite realizar una aproximación a la magnitud del efecto, es decir, en que magnitud el nivel de precios de equilibrio está influenciado por el producto:
$$ln RER_{i,t} = \alpha + \beta lnRGDPCH_{i,t}+f_t+u_{i,t}$$
En la siguientes subsecciones el objetivo es realizar estas estimaciones con los datos utilizados por el autor y contrastar con los datos más recientes disponibles.

### PWT 6.2

La siguiente parte del código muestra las manipulaciones necesarias para realizar las especificaciones econométricas en ela _PWT6.2_.

```{r, results='asis', message=FALSE}
#La siguiente parte del código utiliza la libreria dplyr, hay abudantes recursos en la red acerca del '%>%'. LA función mutate nos ayuda a generar nuevas variables dentro del Data Frame 
pwt6.2 <- pwt6.2 %>%
  mutate( lnRER = log(p^-1), #Como el autor lo señala, 'p' es es una manera más completa de calcular lnRER
          lnRGDPCH = log(rgdpch))

pwt6.2$initial_Y = lag(pwt6.2$lnRGDPCH,5)
#Calcula la tasa de crecimiento promedio por quinquenio

pwt6.2 = pwt6.2 %>%
  group_by(country)%>%
  mutate(Delta_GDP = c(NA,NA,NA,NA,diff(lnRGDPCH,lag = 4)/4))


#Filtra unicamente los años pertenecientes a los años que terminan en 0 y 5, tal y como Rodrik delimita sus quinquenios
pwt62q = pwt6.2 %>%
  filter(str_sub(year,4) %in% c("4", "9"))
#Realiza la regresión 
reg1 <- lm(lnRER ~ lnRGDPCH + factor(year), data = pwt62q)
```


### PWT 9.1

```{r warning=FALSE, results='asis', message=FALSE}
pwt91 <- pwt9.1 %>%
  filter(str_sub(year,4) %in% c("4", "9"))%>%
  mutate(rgdpch = rgdpna/pop,
         lnRGDPCH = log(rgdpch),
       lnRER = log((pl_gdpo^-1)))
reg2 <- lm(lnRER ~ lnRGDPCH + factor(year), data = pwt91)
#summary(reg2)
omit1 =  c('factor\\(year\\)1959',
           'factor\\(year\\)1964',
           'factor\\(year\\)1969',
           'factor\\(year\\)1974',
           'factor\\(year\\)1979',
           'factor\\(year\\)1984',
           'factor\\(year\\)1989',
           'factor\\(year\\)1994',
           'factor\\(year\\)1999',
           'factor\\(year\\)2004',
           'factor\\(year\\)2009',
           'factor\\(year\\)2014')

stargazer('PWT 6.1' = reg1, "PWT 9.1" = reg2, title="PWT6.2", type="html",
          column.labels = c('PWT 6.2', 'PWT 9.1'),
          digits = 2, omit =omit1)

```

## UNDERVAL

You can also embed plots, for example:

```{r message=FALSE, warning=FALSE,}
pwt62q$lnRERhat[!is.na(pwt62q$lnRER)] = reg1$fitted.values
pwt62q = pwt62q %>%
  mutate(UNDERVAL = lnRER -lnRERhat)
ggplot(pwt62q)+
  geom_histogram(aes(x=UNDERVAL, y=..density..),
                 fill="gray", colour="black")+
  theme_bw()

pwt91$lnRERhat[!is.na(pwt91$lnRER)] = reg2$fitted.values
pwt91 = pwt91 %>%
  mutate(UNDERVAL = lnRER -lnRERhat)
ggplot(pwt91)+
  geom_histogram(aes(x=UNDERVAL, y=..density..),
                 fill="gray", colour="black", bins = 37)+
  theme_bw()


```


```{r}
ggplot()+
  geom_density(data=pwt62q, aes(x=UNDERVAL, fill="PWT6.2"), alpha=0.3)+
    geom_density(data=pwt91, aes(x=UNDERVAL, fill="PWT9.1"), alpha=0.3)
```

## Crecimiento y subvaluación 

```{r,results='asis', message=FALSE}
pwt62q = pwt62q %>%
  filter(!(country %in% c('Iraq', 'Laos', 'Korea, Republic of')))

omit2 =  paste('factor\\(country\\)',unique(pwt62q$country), sep = "")

reg3 = lm(Delta_GDP~initial_Y+UNDERVAL+factor(country)+factor(year), data=pwt62q)
#summary(reg3)

reg4 = lm(Delta_GDP~initial_Y+UNDERVAL+factor(country)+factor(year), data=pwt62q[pwt62q$rgdpch<6000,])
#summary(reg4)

stargazer('PWT 6.1' = reg3, "PWT 9.1" = reg4, title="PWT6.2", type="html",
          column.labels = c('PWT 6.2', 'PWT 9.1'),
          digits = 2, omit =c(omit1,omit2))
```
